【裁判字號】    98,訴,2187
【裁判日期】    980810
【裁判案由】    毒品危害防制條例
【裁判全文】
臺灣臺中地方法院刑事判決              98年度訴字第2187號
公  訴  人  臺灣臺中地方法院檢察署檢察官
被      告  甲○○
上列被告因毒品危害防制條例案件，經檢察官提起公訴（98年度
毒偵字第2096、2105號），被告於準備程序中就被訴事實為有罪
之陳述，受命法官於聽取當事人之意見後，由本院合議庭裁定改
由受命法官獨任依簡式審判程序審理，本院判決如下：
    主    文
甲○○兩次施用第一級毒品，均累犯，每次各處有期徒刑捌月。
應執行有期徒刑壹年貳月。
    犯罪事實
一、甲○○於民國87年間，曾因施用毒品案件，經本院裁定送觀
    察、勒戒後，無繼續施用毒品之傾向，於87年10月28日執行
    完畢釋放。於88年間，又犯施用第一級及第二級毒品罪，經
    本院88年度訴字第2472號案分別判處有期徒刑一年、八月，
    定應執行刑為有期徒刑一年六月確定。於92、95年間，再犯
    兩次施用第一級毒品罪、一次竊盜罪，經本院分別判處有期
    徒刑一年三月、一年四月、九月，減為有期徒刑七月又十五
    日、八月、四月又十五日，定應執行刑為有期徒刑一年七月
    確定，入監執行至97年6月13日假釋出獄，迄97年9月26日假
    釋期滿未經撤銷假釋以已執行完畢論。猶不知悔改，復基於
    施用第一級毒品之犯意，於98年4月20日、98年5月11日21時
    許，在其臺中縣后里鄉公館村中社莊9號住處，以將第一級
    毒品海洛因置於注射針筒內摻水後施打血管之方式，各施用
    海洛因一次。嗣於98年4月22日上午7時許，在上揭住處，
    為警另案拘提，98年5月14日上午11時15分許，在臺中縣
    后里鄉○○村○○路108號，為警搜索時在場，兩次經警徵
    得其同意後採其尿液送鑑定結果，均呈嗎啡陽性反應而查悉
    。
二、案經臺中縣警察局大甲分局報請暨臺中縣警察局移送臺灣臺
    中地方法院檢察署檢察官偵查起訴。
    理    由
一、上開犯罪事實業經被告甲○○於警詢及本院審理時自白不諱
    ，並有勘察採證同意書一份、委託鑑驗尿液代號與真實姓名
    對照表二份、中山醫學大學附設醫院檢驗科藥物檢測中心及
    詮昕科技股份有限公司所出具之尿液檢驗報告二份等附卷可
    稽，足徵被告自白與事實相符。又被告於於87年間，曾因施
    用毒品案件，經本院裁定送觀察、勒戒後，無繼續施用毒品
    之傾向，於87年10月28日執行完畢釋放，於88年間，再犯施
    用第一級及第二級毒品罪，經本院88年度訴字第2472號案分
    別判處有期徒刑一年、八月，定應執行刑為有期徒刑一年六
    月確定乙情，有被告之全國施用毒品案件紀錄表、臺灣高等
    法院被告前案紀錄表各一份在卷可佐。可見被告於第一次觀
    察、勒戒執行完畢釋放後，五年內再犯毒品危害防制條例第
    10條之罪。而被告前揭觀察、勒戒執行完畢後迄本件行為時
    ，雖已經滿五年，惟毒品危害防制條例於92年7月9日修正公
    布，自93年1月9日施行，其中第20條、第23條將施用毒品之
    刑事處遇程序，區分為「初犯」及「五年內再犯」、「五年
    後再犯」，依其立法理由之說明：「初犯」，經觀察、勒戒
    或強制戒治後，應為不起訴處分或不付審理之裁定，經觀察
    、勒戒或強制戒治執行完畢釋放後，「五年內再犯」者，因
    其再犯率甚高，原實施之觀察、勒戒及強制戒治既已無法收
    其實效，爰依法追訴或裁定交付審理，至於經觀察、勒戒或
    強制戒治執行完畢釋放後，「五年後再犯」者，前所實施之
    觀察、勒戒或強制戒治已足以遮斷其施用毒品之毒癮，為期
    自新及協助其斷除毒癮，仍適用「初犯」規定，先經觀察、
    勒戒或強制戒治之程序，從而依修正後之規定，僅限於「初
    犯」及「五年後再犯」二種情形，始應先經觀察、勒戒或強
    制戒治程序，倘被告於五年內已再犯，經依法追訴處罰，縱
    其第三次（或第三次以上）再度施用毒品之時間，在初犯經
    觀察、勒戒或強制戒治執行完畢釋放五年以後，已不合於「
    五年後再犯」之規定，且因已於「五年內再犯」，顯見其再
    犯率甚高，原實施觀察、勒戒或強制戒治，已無法收其實效
    ，即應依該條例第10條處罰（參最高法院95年5月9日95年第
    七次及97年9月9日97年第五次刑事庭會議決議）。本件事證
    已臻明確，被告犯行應堪認定。
二、核被告兩次所為，均係犯毒品危害防制條例第10條第1項之
    施用第一級毒品罪。其兩次因施用海洛因而持有第一級毒品
    之行為，均為施用第一級毒品行為所吸收，均不另論罪。又
    被告所犯二罪，係犯意各別，行為互異，應予分論併罰。再
    被告於92、95年間，曾犯兩次施用第一級毒品罪、一次竊盜
    罪，經本院分別判處有期徒刑一年三月、一年四月、九月，
    減為有期徒刑七月又十五日、八月、四月又十五日，定應執
    行刑為有期徒刑一年七月確定，入監執行至97年6月13日假
    釋出獄，迄97年9月26日假釋期滿未經撤銷假釋以已執行完
    畢論，此有臺灣高等法院被告前案紀錄表一份在卷可證，被
    告受徒刑之執行完畢後，五年以內故意再犯本件有期徒刑以
    上之罪，為累犯，依刑法第47條第1項規定，所犯二罪均應
    加重其刑。爰審酌被告犯後坦認所為態度良好，所為並未積
    極侵害他人權益，惟一再施用毒品悔意不堅等一切情狀，分
    別量處如主文所示之刑，並定其應執行之刑。
據上論斷，應依刑事訴訟法第273條之1第1項、第299條第1項前
段，毒品危害防制條例第10條第1項、第23條第2項，刑法第11條
前段、第47條第1項、第51條第5款，判決如主文。
中    華    民    國    98    年    8     月    10    日
                              法  官  李秋娟
以上正本證明與原本無異。
如不服本判決應於收受送達後10日內向本院提出上訴書狀，並應
敘述具體理由；其未敘述上訴理由者，應於上訴期間屆滿後20日
內向本院補提理由書（均須按他造當事人之人數附繕本）「切勿
逕送上級法院」。
                              書記官   劉易柔
中    華    民    國    98    年    8     月    10    日
附錄論罪科刑法條
毒品危害防制條例第10條第1項：
施用第一級毒品者，處六個月以上五年以下有期徒刑。


司法院資訊處製作；財團法人民間司法改革基金會備份。
